臺灣臺南地方法院刑事判決　　　　　　　　　　　　　九十一年度交易字第四二號
　　公　訴　人　臺灣台南地方法院檢察署檢察官
　　被　　　告　甲○○
右列被告因過失傷害等案件，經檢察官提起公訴（九十年度偵字第一四六七八號），
本院判決如左：
    主  文
甲○○服用酒類，不能安全駕駛動力交通工具而駕駛，處拘役伍拾日，如易科罰金，
以參佰元折算壹日；又因過失傷害人，處有期徒刑參月，如易科罰金，以參佰元折算
壹日。
    事  實
一、甲○○於民國九十年五月三十一日下午十九時許，在台南縣官田鄉某海產店內，
    飲用啤酒二瓶後，已達不能安全駕駛動力交通工具之程度，原應注意飲酒後，吐
    氣所含酒精濃度超過每公升０‧二五毫克以上者，將為酒力所困，辨識力、注意
    力、反應力均不如常，依規定不得駕車，竟仍於同日下午十九時三十分許，駕駛
    車牌號碼Ｎ七－五七一一號自用小客車，沿台南縣永康市○○街往仁愛街，由北
    往南方向行駛，途經台南縣永康市○○街台糖永康糖廠前未劃分向線之道路，因
    酒後、注意力、反應力、操控能力均變差及理應注意汽車行駛時，駕駛人應注意
    車前狀況，並隨時採取必要之安全措施及汽車除行駛於單行道或指定行駛於左側
    車道外，在未劃標線之道路，應靠右行駛。但遇有特殊情況必須行駛左側道路時
    ，除應減速慢行外，並注意前方來車及行人之規定。而依當時天候晴、雖為夜間
    然有車燈可供照明、柏油路面、路面乾燥等情形以觀，客觀上亦無不能注意之情
    事，其竟疏於注意車前狀況，貿然通過該路口。撞及同一時地丙○○騎乘，後載
    乙○○，車號ＶＧＴ－八九七號，沿前開路段對向行駛而來之機車，丙○○因之
    受有「左側脛骨開放性骨折，術後合併骨髓炎、左側跟腱斷裂，可能留下左下肢
    運動障礙」；乙○○受有「左骨骨折、左脛骨近端骨折」等傷害。後經警據報處
    理測得之吐氣酒精濃度，則高達每公升零點五一毫克，確已達於不能安全駕駛車
    輛之程度。
二、案經丙○○、乙○○訴由台南縣警察局永康分局報請臺灣臺南地方法院檢察署檢
    察官偵查起訴。
    理  由
一、訊據被告甲○○對於右述時、地，酒醉駕車行經前開路段，並與告訴人丙○○、
    乙○○所駕之車輛發生碰撞之事實坦白承認，惟又辯稱伊之酒測值僅為零點五一
    ，未達零點五五云云置辯。
二、經查：被告所為前開犯罪事實，業據告訴人丙○○、乙○○於警訊時及偵審中指
    訴甚詳，且有台南縣警察局永康分局製作之道路交通事故調查報告表一紙、吐氣
    酒精濃度測試記錄表在卷足憑，又告訴人等因本件車禍而受有如事實欄所載等傷
    害，復有奇美醫學中心九十年八月三十日、同年十月二日、同年十二月六日出具
    之診斷證明書各一紙、照片四張在卷足憑。
三、按汽車行駛時，駕駛人應注意車前狀況，並隨時採取必要之安全措施；汽車除行
    駛於單行道或指定行駛於左側車道外，在未劃標線之道路，應靠右行駛。但遇有
    特殊情況必須行駛左側道路時，除應減速慢行外，並注意前方來車及行人，道路
    交通安全規則第九十四條第三項、第九十五條，分別定有明文，本件被告駕車於
    道路上行駛，本應注意上開道路交通安全規則，而案發當時，天候晴、雖為夜間
    然有車燈可供照明、柏油路面、路面乾燥等情形以觀，復有台南縣警察局道路交
    通事故調查報告表一紙載明可考，據此判斷，客觀上亦無不能注意之情事，其竟
    疏於注意車前狀況，貿然行駛，致與告訴人丙○○所騎乘之機車相撞，是被告之
    駕駛行為，顯有過失。
四、末查，本件告訴人等係因此次車禍而受有如事實欄所載之傷害，故被告之過失駕
    車行為，與告訴人等所受之傷害結果間，復具有相當因果關係，是本件事證已甚
    明確，被告過失傷害之犯行堪予認定。
五、按酒精使用後對人體之影響，除造成自主神經系統亢奮，與認知功能之暫時性缺
    損外，與駕駛能力有關者，為對於移動景物的追蹤能力、經強光照射後恢復視力
    ，及監視四周的注意力等，而此三種能力在夜間駕車尤其重要，許多人飲酒後因
    沒有可自覺的生理反應，以致腦部功能已缺損而仍不自知照常開車，此乃許多酒
    後駕車造成意外事故之主因之一（台北醫學院附設醫院精神科蔡尚穎主任論文「
    酒精對人體生理與行為之影響」參照），亦為刑法修正增訂第一百八十五條之三
    之立法理由。次按，許多研究指出呼氣酒精濃度達每公升０．二五毫克以上或血
    液中酒精濃度達０．０五﹪（五０mg/dl）以上，將使其複雜技巧障礙、駕駛能
    力變壞肇事率比未飲酒時高二倍（參見司法院第四十五、第四十六期司法業務研
    究會研究專輯刑事法律專題研究（十七）第三０七頁，中央警察大學交通學系暨
    交通管理研究所蔡中志——對飲酒不能安全駕駛之執法研究）。再者，道路交通
    安全規則第一百十四條第二款規定，汽車駕駛人飲酒後吐氣所含酒精成份（即濃
    度）超過每公升０．二五毫克以上者，不得駕車，即是基於酒精對人體中樞神經
    系統有麻醉作用，為維護安全駕駛，而為之禁止規定。另刑法第一百八十五條之
    三所稱服用酒類或其他相類之物，不能安全駕駛動力交通工具之公共危險條款，
    則屬抽像危險犯之規定，此種抽象危險犯係伴隨飲酒過量駕車之行為而當然成立
    。換言之，只需客觀上有此種行為出現，危險即視為存在，是否果真肇事，並不
    影響公共危險罪責之成立，然如確實因之駕車肇事，其刑責之明顯性，自更不待
    言。又參考德國、美國之認定標準，對於酒精濃度呼氣已達每公升０．五五毫克
    或血液濃度達０．一一％以上，肇事率為一般正常人之十倍，認為已達「不能安
    全駕駛」之標準；至於上揭數值以下之行為，如輔以其他客觀事實得作為「不能
    安全駕駛」之判斷，亦認為應依刑法第一百八十五條之三之規定移送法辦處以刑
    罰，此有法務部八十八年五月十八日法八八檢字第００一六六九號函可資參照。
六、另查，被告於上述時、地，酒後駕車肇事之事實，除據其供認屬實外，被告駕車
    肇事後，經警測得其吐氣之酒精濃度尚達每公升０．五一毫克，亦有吐氣酒精濃
    度測試報告表一紙在卷可按，雖未超過法務部所定之每公升０．五五毫克之標準
    ，參照右開說明可知，然被告即有駕駛汽車駛向對向車道撞及告訴人等之事實足
    認被告縱有優越之駕駛技巧可閃避道路之障礙，然有酒後駕駛能力降低之情形，
    而依前述道路交通安全規則之規定本不得駕車，被告竟無視上開規定，猶駕車外
    出，嗣後並因酒後行車不穩及疏未注意車前狀況，致擦撞被害人，足證被告當時
    之注意力已無法集中，飲酒後確已影響其判斷力及肢體協調能力，故被告駕車當
    時，業已陷於不能安全駕駛之程度甚明。
七、核被告甲○○所為，係犯刑法第一百八十五條之三之酒醉駕車罪、同法第二百八
    十四條第一項前段之過失傷害罪。又被告所犯酒醉駕車肇事因而致人受傷，依法
    應負刑事責任，故應依道路交通管理處罰條例第八十六條第一項之規定，加重其
    刑。又被告一傷害行為侵害告訴人二人之身體法益，應依刑法第五十五條之規定
    論以想像競合犯。而被告所犯前述二罪間，構成要件不同，行為互殊，應予分論
    併罰。本院審酌被告犯罪之動機、目的，其生活狀況、品行、智識程度、本件犯
    罪所生之危險、損害，與其過失程度，以及其駕車肇事後，經警當場測得之吐氣
    酒精濃度，仍達每公升零點五一毫克，未與告訴人等就民事上達成和解，然被告
    犯罪後業已坦承不諱，犯後態度尚稱良好等一切情狀，分別量處如主文所示之刑
    ，以資懲儆。
據上論斷，應依刑事訴訟法第二百九十九條第一項前段，道路交通管理處罰條例第八
十六條第一項，刑法第一百八十五條之三、第二百八十四條第一項前段、第五十五條
、第四十一條第一項前段，罰金罰鍰提高標準條例第一條前段、第二條，判決如主文
。
中      華      民      國      九十一      年    三      月      四    日
                                臺灣臺南地方法院交通法庭
                                    法  官  蔡  直  青
右正本證明與原本無異。
如不服本判決，應於判決送達後十日內向本院提出上訴狀( 應附繕本 )。
                                    書記官  孫  鈴  堯
中      華      民      國      九十一      年    三      月      五    日
附錄本案論罪科刑法條全文：
中華民國刑法第一百八十五條之三
服用毒品、麻醉藥品、酒類或其他相類之物，不能安全駕駛動力交通工具而駕駛者，
處一年以下有期徒刑、拘役或三萬元以下罰金。
中華民國刑法第二百八十四條第一項前段
 (過失傷害罪)
因過失傷害人者，處六月以下有期徒刑、拘役或五百元以下罰金，致重傷者，處一年
以下有期徒刑、拘役或五百元以下罰金。
